【裁判字號】    97,交抗,212
【裁判日期】    970514
【裁判案由】    聲明異議
【裁判全文】
臺灣高等法院高雄分院刑事裁定         97年度交抗字第212號
抗  告  人  交通部公路總局高雄區監理所
代  表  人  乙○○
受處分人    甲○○
上列抗告人因受處分人違反道路交通管理處罰條例聲明異議案件
，不服臺灣高雄地方法院中華民國97年3月27日裁定（97年度交
聲字第570號），提起抗告，本院裁定如下：
    主  文
原裁定撤銷。
甲○○之異議駁回。
    理  由
一、抗告意旨略以：
  (一)按「行為人有本條例之情形者，應填製舉發違反道路交通管
    理事件通知單（以下簡稱通知單），並於被通知人欄予以勾
    記，其通知聯依下列規定辦理：一當場舉發者，應填記駕駛
    人或行為人姓名、性別、出生年月日、地址、身分證統一號
    碼及車主姓名、地址、車牌號碼、車輛種類。被查獲之駕駛
    人或行為人為受處分人時，應將該通知單填記後交付該行為
    人簽名或蓋章收受之；拒絕簽章者，並記明其事由，視為已
    收受；受處分人非該當場被查獲之行為人或駕駛人時，除應
    填寫駕駛人或行為人資料外，並應填載查明受處分人資料，
    再交付被查獲之行為人代收。但駕駛人或行為人未滿14歲或
    拒絕代收者，舉發機關應另行送達之。」94年8 月31日修正
    前之違反道路交通管理事件統一裁罰基準及處理細則第11條
    第1 項第1 款定有明文，對於違反道路交通管理處罰條例之
    行為，由舉發機關依行為時之法令執行交通安全管理之稽查
    及違規紀錄之掣發，洵無違誤。
  (二)原裁定誤引修正後之違反道路交通管理事件統一裁罰基準及
    處理細則規定，其理由四「違反本條例之行為，自行為成立
    之日起；行為有連續或繼續之狀態者，自行為終了之日起，
    逾3 個月不得舉發。但汽車肇事致人受傷或死亡案件，因肇
    事責任不明，已送鑑定者，其期間自鑑定終結之日起算，道
    路交通管理處罰條例第90條第1 項定有明文。而異議人（即
    受處分人，下同）上揭於民國93年12月20日之違規行為，自
    當日行為成立之日時起算，迄今已逾3 個月以上，舉發機關
    並未對異議人另行送達舉發之意思表示，已如前述，依法自
    已不得舉發，原處分機關遽行裁處，於法自有不當。」部分
    ，核與上開法令規定不符，本案違反道路交通管理事件通知
    單既已由駕駛人簽執代收，逾期未繳結罰鍰，抗告人交通部
    公路總局高雄區監理所（下稱抗告人）依法裁決處罰最高額
    罰鍰，即屬適法。
  (三)綜上，抗告人所製發之97年2 月27日高監自裁字第裁80-M00
    000000號裁決書，依法裁決處罰受處分人違規罰鍰，於法有
    據，程序並無不符，爰依法提起抗告，請求撤銷原裁定，更
    為適法之裁定。
二、按汽車使用註銷之牌照行駛者，處汽車所有人新臺幣（下同
    ）3,600 元以上10,800元以下罰鍰，並禁止其行駛及扣繳牌
    照，道路交通管理處罰條例第12條第1 項第4 款、第2 項定
    有明文。又按行為人有本條例之情形者，應填製舉發違反道
    路交通管理事件通知單（以下簡稱通知單），並於被通知人
    欄予以勾記，其通知聯依下列規定辦理：一當場舉發者，應
    填記駕駛人或行為人姓名、性別、出生年月日、地址、身分
    證統一號碼及車主姓名、地址、車牌號碼、車輛種類。被查
    獲之駕駛人或行為人為受處分人時，應將該通知單填記後交
    付該行為人簽名或蓋章收受之；拒絕簽章者，並記明其事由
    ，視為已收受；受處分人非該當場被查獲之行為人或駕駛人
    時，除應填寫駕駛人或行為人資料外，並應填載查明受處分
    人資料，再交付被查獲之行為人代收。但駕駛人或行為人未
    滿14歲或拒絕代收者，舉發機關應另行送達之。93年6 月30
    日修正（即94年8 月31日修正前）之違反道路交通管理事件
    統一裁罰基準及處理細則第11條第1 項第1 款亦有明文。
三、經查：
  (一)受處分人甲○○（下稱受處分人）所有之車號VK-2406 號自
    用小貨車（原裁定誤載為自用小客車），因逾期未接受定期
    檢查，而於92年3 月25日遭註銷牌照。93年12月20日14時30
    分許，陳德源駕駛該車行經台南縣新市鄉○○路128 號前，
    經警攔查認有未帶行照，且牌照經註銷乃駕車行駛等違規事
    項，乃掣發台南縣警察局南縣警交字第M00000000 號舉發違
    反道路交通管理事件通知單，嗣抗告人以受處分人違反道路
    交通管理處罰條例第12條第1 項第1 款之規定為由，裁處異
    議人10,800元罰鍰等情，有汽車車籍查詢表、台南縣警察局
    93年12月20日南縣警交字第M00000000 號舉發違反道路交通
    管理事件通知單、交通部公路總局高雄區監理所97年2 月27
    日高監自裁字第裁80-M00000000號裁決書各1 份在卷可稽（
    見原審卷第9 至11頁），此部分事實堪以認定。
  (二)道路交通管理處罰條例第12條第1 項第1 款、第2 項規定，
    汽車未領用牌照行駛者，處汽車所有人3,600 元以上10,800
     元 以下罰鍰，並禁止其行駛，核該條文禁止未領用牌照行
    駛之目的，乃在確認車輛及車籍之使用，維持行政管理秩序
    ，況車牌懸於車上歸所有人使用保管，故而，汽車未領用牌
    照行駛者，乃明文規定處罰汽車所有人即車籍登記之所有人
    。此與一般駕駛違規行為，因實際駕駛違規人或行為人可能
    非汽車所有人，汽車所有人因而得依道路交通管理處罰條例
    第85條主張免責者不同，尚無該條主張免責之適用餘地。是
    受處分人既為車號VK-2406 號自用小貨車之所有人，縱其並
    非舉發當時駕駛該車之行為人，揆諸前揭說明，其仍應為自
    己管理車輛之疏失行為擔負其責。
  (三)本件執勤員警於93年12月20日14時30分許，在台南縣新市鄉
    ○○路128 號前，攔查陳德源駕駛之車號VK-2406 號自用小
    貨車，因發現陳德源未帶行照，且未領用牌照行駛等違規事
    項，乃依當時有效之（93年6 月30日修正）違反道路交通管
    理事件統一裁罰基準及處理細則第11條第1 項第1 款規定，
    填記駕駛人姓名、性別、出生年月日、地址、身分證統一號
    碼及受處分人即車主姓名、地址、車牌號碼、車輛種類等事
    項後，掣發台南縣警察局93年12月20日南縣警交字第M00000
    000 號舉發違反道路交通管理事件通知單，交由駕駛人陳德
    源簽執代收等情，有台南縣警察局93年12月20日南縣警交字
    第M00000000 號舉發違反道路交通管理事件通知單1份 在卷
    可稽（見原審卷第10頁）。執勤員警之上開作為，既係依據
    當時有效之（93年6 月30日修正）違反道路交通管理事件統
    一裁罰基準及處理細則第11條第1 項第1 款規定而為，自屬
    適法正當之作為；上開舉發違反道路交通管理事件通知單既
    係依據當時有效之（93年6 月30日修正）違反道路交通管理
    事件統一裁罰基準及處理細則第11條第1 項第1 款規定，交
    由駕駛人陳德源簽執代收，自可視為已對受處分人為合法之
    送達無訛。嗣因受處分人逾期未繳結罰鍰，抗告人依法製發
    97年2 月27日高監自裁字第裁80-M00000000號裁決書，裁決
    處罰受處分人違規罰鍰，自亦屬適法正當之作為。原裁定誤
    引96年10月31日修正之違反道路交通管理事件統一裁罰基準
    及處理細則第11條第1 項第2 款「受處分人非該當場被查獲
    之駕駛人或行為人，舉發機關應另行送達」之規定，認本件
    台南縣警察局93年12月20日南縣警交字第M00000000 號舉發
    違反道路交通管理事件通知單未合法送達予受處分人，尚有
    誤會。
四、綜上所述，抗告意旨指摘原裁定將抗告人97年2 月27日高監
    自裁字第裁80-M00000000號裁決書對於受處分人罰鍰之處分
    撤銷，而改諭知受處分人不罰，尚有不當，為有理由。爰由
    本院將原裁定撤銷，並自為裁定如主文所示。
五、據上論結，應依道路交通案件處理辦法第26條，刑事訴訟法
    第413條，裁定如主文。
中    華    民    國    97    年    5     月    14    日
                  刑事第七庭    審判長法  官 莊飛宗
                                      法  官 李嘉興
                                      法  官 孫啟強
以上正本證明與原本無異。
不得再抗告。
中    華    民    國    97    年    5     月    14    日
                                      書記官 黃富美


司法院資訊處製作；財團法人民間司法改革基金會備份。
